【裁判字號】    98,上訴,2379
【裁判日期】    980831
【裁判案由】    毒品危害防制條例
【裁判全文】
臺灣高等法院刑事判決                98年度上訴字第2379號
上  訴  人
即  被  告  乙○○
指定辯護人  法律扶助律師蔡銘書律師
上  訴  人
即  被  告  甲○○
選任辯護人  陳筱屏律師
上列上訴人等因毒品危害防制條例案件，不服臺灣桃園地方法院
97年度訴字第469號，中華民國98年3月13日第一審判決（起訴案
號：臺灣桃園地方法院檢察署96年度偵字第3985號），提起上訴
，本院判決如下：
    主  文
上訴駁回。
    事  實
一、乙○○前因違反毒品危害防制條例案件，經臺灣桃園地方法
    院以93年度訴字第1853號判決判處有期徒刑9月、6月，定應
    執行有期徒刑1年2月確定，並於民國（下同）95年3 月11日
    縮短刑期執行完畢（構成累犯）；甲○○前因違反毒品危害
    防制條例案件，經臺灣桃園地方法院分別以92年度壢簡字第
    949號及93年度壢簡字第260號，各判處有期徒刑5 月確定，
    自93年3 月10日入監接續被告前犯搶奪、竊盜罪所定應執行
    刑有期徒刑1年8月執行，復於95年1月5日縮短刑期假釋出監
    ，惟嗣經撤銷假釋，於96年1 月25日入監接續執行殘刑（不
    構成累犯，檢察官起訴書誤載於95年7 月21日縮刑期滿執行
    完畢）。乙○○及甲○○明知海洛因及甲基安非他命分係屬
    毒品危害防制條例管制之第一級毒品及第二級毒品，依法不
    得持有、販賣及轉讓。(一)乙○○竟基於轉讓第一級毒品之犯
    意，於96年1 月24日晚間，因丙○○（原名彭宏義）之請求
    ，而前往並於桃園縣平鎮市○○街109 號丙○○住處（下稱
    丙○○住處）無償轉讓數量不詳之第一級毒品海洛因予丙○○施打。(二)乙○○與甲○○另共同基於販賣第一級、第二級
    毒品以營利之犯意聯絡，由乙○○與真實姓名年籍不詳綽號
    「冬瓜」（下稱冬瓜）之朋友談妥毒品交易數量、價錢及交
    易方式後，再由乙○○於96年1月24日晚間9時許，在丙○○
    住處內，交付第一級毒品海洛因2 小包（即如附表一編號(一)
    所示毒品，以編號(三)所示之物包裝）、第二級毒品甲基安非
    他命1小包（即如附表一編號(二)所示毒品，以編號(四) 所示之
    物包裝）予甲○○，並指示甲○○攜至桃園縣平鎮市○○○
    路旁萊爾富便利超商前交予冬瓜，並向其收取新臺幣（下同
    ）6千元之對價。嗣於同日晚間10時15 分許，甲○○依乙○○之指示前往上開便利超商，尚未將前開毒品交予冬瓜前，
    因形跡可疑，為警盤查，經甲○○同意搜索後，於其左手查
    獲並扣得如附表一所示毒品（含包裝），甲○○並主動告知
    警方乙○○於丙○○住處，隨即帶同警方前往丙○○住處，
    查獲丙○○，乙○○則趁隙逃跑，而悉上情。
二、案經桃園縣政府警察局平鎮分局報告臺灣桃園地方法院檢察
    署檢察官偵查起訴。
    理  由
壹、證據能力部分：
一、被告甲○○之警詢筆錄，得作為證據。
    被告雖辯稱：伊於警詢之筆錄，是警察事先製作完成再由伊
    照念，如果伊不照念，則要被揍云云，辯護人亦為被告辯護
    稱：被告甲○○警詢筆錄並未全程錄音，且由一審提出之錄
    音譯文可知已有警員先製作筆錄，被告照念之情云云，然查
    ：
  (一)按被告之自白非出於強暴、脅迫、利誘、詐欺、疲勞訊問、
    違法羈押或其他不正之方法，且與事實相符者，得為證據，
    刑事訴訟法第156條第1 項定有明文。又刑事訴訟法第100條
    之1第1項固規定訊問被告，原則上應全程連續錄音；必要時
    ，並應全程連續錄影；同條第2 項亦規定「筆錄內所載之被
    告陳述與錄音或錄影之內容不符者，除有前項但書情形外，
    其不符之部分，不得作為證據」。同法第100條之2規定，司
    法警察詢問犯罪嫌疑人時亦準用同法第100條之1之規定。考
    其立法目的，在於建立訊問筆錄之公信力，並擔保訊問程序
    之合法正當；亦即在於擔保犯罪嫌疑人對於訊問之陳述，係
    出於自由意思及筆錄所載內容與陳述相符。如果犯罪嫌疑人
    之自白，係基於自由意思而非出於不正之方法，且其自由之
    陳述與事實相符，縱令於訊問時未經全程連續錄音或錄音故
    障而無聲音，致訊問程序稍嫌微疵，仍難謂其自白之筆錄，
    無證據能力（最高法院97年台上字第5666號判決意旨參照）
    。
  (二)被告甲○○於96年1月25日、96年3月9 日偵訊時，已再為同
    旨陳述，復以證人身分具結而為陳述（見偵查卷第58至59頁
    、81頁），倘被告甲○○初次警詢自白係非出於任意性而為
    ，當無於檢察官偵查中，再為相同陳述之理，且被告甲○○
    警詢筆錄製作時，警員係採一問一答方式進行，警員並未對
    被告甲○○施以強暴、脅迫、利誘或其他不正方法，被告甲○○係出於自由而為陳述等情，業據證人即當時詢問被告甲○○之桃園縣政府警察局平鎮分局偵查隊警員丁○○及在旁
    之警員陳慶鵠於原審審理時結證甚詳（見原審訴字卷第 126
    、128 頁），衡諸證人丁○○、陳慶鵠均為桃園縣政府警察
    局警員，與被告甲○○素不相識，復無怨隙，應無甘冒觸犯
    偽證重罪，故意構詞誣陷被告甲○○之可能。再依被告甲○○及其辯護人於員警中提出整理甲○○警詢筆錄之譯文內容
    （見原審審訴字第1482號卷第88至97頁），被告甲○○明顯
    係以一問一答方式回答員警提問，且警詢筆錄之製作礙於詢
    問內容之繁瑣本難以逐字記載方式為之，另依前開辯護人提
    出之譯文內容，於錄音中斷前，被告甲○○早已供承其經被
    告乙○○交付毒品海洛因及安非他命，至萊爾富超商前等待
    買主，被告乙○○並交待一定收取購毒款項等犯行之詳情，
    員警顯無故意中斷錄音違法取供之必要，況被告甲○○辯護
    人經原審審判長諭知未勘驗警詢光碟無由證明辯護人主張被
    告警詢筆錄有照念製作之情時，辯護人仍稱因為勘驗需要很
    多時間，且被告於偵訊時也有做與警詢時供述部分相同之供
    述，只是甲○○抗辯有上開情形，此部分仍不聲請勘驗等語
    （見原審訴字卷第132 頁），亦足徵被告甲○○前開警詢筆
    錄應係本於任意性所為，否則豈有主動放棄澄清不正法方取
    供之機會，堪認被告甲○○前開警詢時所為對己部分之自白
    ，應係出於任意性而為無訛。從而辯護人爭執被告甲○○警
    詢筆錄有錄音不連續之情，並指摘原審未予審酌，亦未依法
    勘驗云云，然既乏證據證明係員警企圖藉此違法取供所致，
    被告之陳述又係出於任意性而為，依前揭說明，被告甲○○
    之自白，自得作為證據。被告前開辯解，尚難憑採。
二、證人甲○○、丙○○警詢筆錄，得作為證據。
    按刑事訴訟法第159條第1項規定：「被告以外之人於審判外
    之言詞或書面陳述，除法律有規定者外，不得作為證據」；
    其立法本旨係以證人於審判外之言詞或書面陳述，屬於傳聞
    證據，此項證據，當事人無從直接對於原供述者加以詰問，
    以擔保其真實性，法院亦無從直接接觸證人而審酌其證言之
    憑信性，違背直接審理及言詞審理之原則，除具有必要性及
    信用性情況之除外者外，原則上不認其有容許性，自不具證
    據能力；至所謂具有必要性及信用性情況者，例如刑事訴訟
    法第159條之1至第159條之5情形，仍例外認其有證據能力。
    倘法院已經依據當事人聲請傳喚證人到庭接受檢辯雙方之交
    互詰問，則法院既已透過直接、言詞審理方式檢驗過該證人
    之前之證詞，當事人之反對詰問權亦已受到保障得以完全行
    使之情況下，該等審判外證據除有其他法定事由（例如：非
    基於國家公權力正當行使所取得或私人非法取得等，而有害
    公共利益，即以一般證據排除法則為判斷），應認該審判外
    供述已得透過審判程式之詰問檢驗，而取得作為證據之資格
    ，亦即其審判外供述與審判中供述相符部分，顯然已經構成
    具備可信之特別情狀，當然有證據資格（實務上之作用常為
    引用該等陳述與審判中陳述相符，強化該證人供述之可信度
    ），其不符部分，作為檢視審判中所為供述可信與否之彈劾
    證據，當無不許之理，甚者，其不符部分倘係於司法警察、
    檢察事務官調查中之供述，作為認定被告犯罪與否之證據，
    亦僅需依照刑事訴訟法第159條之2規定，斟酌其審判外供述
    作成外部環境、製作過程、內容、功能等情況認為之前供述
    較為可信，即可取得證據資格，而作為認定事實之證據資格
    （參照最高法院94年度台上字第2507號、95年台上字第2515
    號判決意旨參照）。經查，依證人甲○○、丙○○之警詢筆
    錄，員警於詢問前亦已明確告知渠等三人「得保持沉默，無
    須違背自己意思而為陳述，詢問完畢後並經其親閱無訛後始
    簽名捺印」等情，形式上觀之就警詢筆錄製作之過程而言，
    並無不可信之瑕疵。而證人甲○○、丙○○之警詢筆錄，與
    其在原審之證詞不符部分（詳如後述），經審酌上開警詢筆
    錄製作時間與本件案發時間相距較近，記憶應較原審審理時
    清晰，且較無暇斟酌利害關係而為不實陳述、亦無餘裕相互
    勾串而為迴護之詞，另被告2 人與證人甲○○、丙○○為朋
    友關係，彼此間無任何仇怨嫌隙（見偵查卷第17頁、34頁）
    ，渠等警詢時實無挾怨報復、設詞誣陷被告或其他具有非任
    意性陳述之情形，又證人甲○○於警詢筆錄製作時係出於自
    由意思所為陳述，業如前述，而證人丙○○事後雖陳稱：伊
    製作警詢筆錄時仍在提藥之狀態，且警察要伊照著甲○○的
    口供講，要伊不要講其他的云云，惟查，其於警詢之證述，
    就其何以與乙○○聯絡，乙○○至其住處並給予毒品，其後
    遭警方查獲等情，所述人、事、時、地均具體明確，並非一
    般提藥精神不佳之人可擬，參以證人即為丙○○製作警詢筆
    錄之桃園縣政府警察局平鎮分局偵查隊警員陳慶鵠於原審審
    理時證稱：伊有參與丙○○警詢筆錄之製作，當時是以一問
    一答之方式，由丙○○自由陳述等語明確（見原審訴字卷第
    191 頁），此外，證人丙○○嗣後於偵查中復證稱：當天是
    因為伊毒癮發作打電話給乙○○，乙○○有拿海洛英給伊，
    伊也有看到乙○○拿一包東西給甲○○等語（見偵查卷第95
    至96頁，96年度毒偵字第805 號卷第36頁），與其警詢中所
    述被告乙○○交付一包毒品予甲○○，甲○○拿到後向其借
    用機車就出門暨其因毒品癮發作，於96年1 月24日撥打電話
    給被告乙○○請他拿毒品來救其等情節相符（見偵查卷第31
    頁至33頁），此外，復無證據可認其等於警詢時所為之陳述
    係公務員違背法定程序所取得，自堪認上開警詢所為之證述
    具有可信性之特別情況，而此又為證明犯罪事實之必要證據
    ，依上開規定，證人甲○○、丙○○之此部分警詢筆錄，均
    有證據能力。
三、證人甲○○、丙○○於偵查中具結所為之筆錄內容，具證據
    能力。
  (一)又按被告以外之人於偵查中向檢察官所為之陳述，除顯有不
    可信之情況者外，得為證據，刑事訴訟法第159條之1第2 項
    定有明文，而其中所稱「顯有不可信」，係指陳述是否出於
    供述者之真意、有無違法取供情事之信用性而言，故應就偵
    查或調查筆錄製作之原因、過程及其功能等加以觀察其信用
    性，據以判斷有無顯不可信之情形（最高法院94年度台上字
    第629 號刑事判決意旨參照）。經查，證人甲○○、丙○○
    於本件偵查中具結後所為證述，雖係被告以外之人於審判外
    之陳述，然其係因親身經歷本案發生經過，於偵查中具結後
    陳述其證詞，筆錄錄製過程均經全程錄音，且檢察官偵訊問
    題均切中本案待證事實，並使證人連續陳述，筆錄錄製完畢
    後，亦經證人核閱無訛後簽名在末，可信性極高，因此上開
    證據固為傳聞證據，但其信用度受有擔保，且證人甲○○、
    丙○○嗣後均經原審審理時提解到庭行交互詰問，使當事人
    就上開審判外陳述之疑點獲有進一步澄清或請求調查證據之
    機會，當足以保障被告對質、詰問權之行使，依前揭說明，
    證人甲○○、丙○○於偵查中之證述，自得作為認定被告乙○○犯罪之證據。
  (二)又被告乙○○之辯護人雖爭執被告甲○○於96年1 月25日、
    96年3月9日偵查中之陳述，有未諭知「拒絕證言權」之違法
    ，應無證據能力云云，然按證人有第181 條之情形者，應告
    以得拒絕證言，同法第186條第2項亦著有規定。然證人恐因
    陳述致自己或與其有刑事訴訟法第180條第1項關係之人受刑
    事追訴或處罰者，得拒絕證言，同法第181 條定有明文。證
    人此項拒絕證言權（選擇權），與被告之緘默權，同屬其特
    權，旨在免除證人因陳述而自入於罪，或因陳述不實而受偽
    證之處罰、或不陳述而受罰鍰處罰，而陷於困境。為確保證
    人此項拒絕證言權，92年2月6日修正公布之刑事訴訟法第18
    6條第2項，增訂法院或檢察官有告知證人之義務。此項規定
    係為保護證人權利，兼及當事人要求依正當法律程序原則，
    進行審判之訴訟利益而設，惟如法院或檢察官未踐行此項告
    知義務，而告以具結之義務及偽證之處罰並命朗讀結文後具
    結，無異剝奪證人此項拒絕證言權，所踐行之訴訟程序自有
    瑕疵，應認屬因違背法定程序所取得之證據（最高法院97年
    台上字第4050號裁決意旨參照）。又除法律另有規定外，實
    施刑事訴訟程序之公務員因違背法定程序取得之證據，其有
    無證據能力之認定，應審酌人權保障及公共利益之均衡維護
    ，刑事訴訟法第158條之4定有明文。本件證人甲○○陳述被
    告乙○○將扣案海洛因及安非他命毒品交予伊，要伊將毒品
    帶至桃園縣平鎮市○○○路旁萊爾富便利超商前交予被告乙○○友人等情，倘據實陳述，將致自己受持有或販賣毒品等
    罪之追訴處罰，自得拒絕證言，本案檢察官於證人甲○○於
    96年1月25日、96年3月9 日偵查訊問時，係以被告身分傳訊
    其到庭，雖疏未告知甲○○得行使「拒絕證言權」，而有違
    背法定程序之情，惟檢察官於訊問前已向被告甲○○宣示「
    得保持緘默，無須違背自己意思而為陳述」，告知被告甲○○得行使緘默權，且本件因被告甲○○自願接受搜索，而查
    獲未及逃跑之丙○○，檢察官在96年1 月25日訊問被告甲○○前，亦有事先詢問確認被告甲○○與丙○○間並無親屬僱
    佣關係後，使令被告甲○○改以證人身分具結陳述；另於96
    年3月9日訊問時，係先以被告身分訊問甲○○，復因被告甲○○陳述內容涉及其他共犯被告乙○○、丙○○之犯行，檢
    察官乃令被告改以證人身分陳述，並諭知其所述乙○○、丙○○部分，改列為證人身分，詢問有無要更正陳述之情，而
    經被告甲○○答稱沒有等語（見偵查卷第80至81頁），足見
    檢察官此部分之疏漏，並非惡意，再被告甲○○前開陳述之
    內容，核與其於警詢中基於自由意志下所為之陳述內容相符
    ，是檢察官此部分之違法，尚無礙被告甲○○供述之任意性
    ，對被告甲○○之權益尚無何嚴重之侵害，違背法定程序情
    節非鉅，本院審酌前情，及毒品之濫用，危害國民健康與社
    會安定甚鉅，對於販賣毒品之犯罪行為，應嚴加查緝，以遏
    止毒品泛濫等公共利益之維護等情，認檢察官疏未告知證人
    甲○○得行使「拒絕證言權」之違法取得之證據，仍有證據
    能力。被告乙○○辯護人執此爭執證人甲○○前開陳述，應
    無證據能力云云，尚難憑採
四、附表一編號(一)(二)所示扣案毒品，得當作為證據。
    被告甲○○雖於原審供稱：伊當天到萊爾富超商前，進入車
    內後，證人丁○○之同事沒有經過伊同意就直接對伊搜身云
    云，辯護人亦為被告辯護稱：警員當日並未身穿制服，於被
    告甲○○之盤查有違釋字535 號解釋，如附表一編號(一)(二)所
    示毒品係非法搜索所扣得，不具證據能力云云，然查：按搜
    索，經受搜索人出於自願性同意者，得不使用搜索票。但執
    行人員應出示證件，並將其同意之意旨記載於筆錄，刑事訴
    訟法第131條之1定有明文。被告甲○○於96年1 月24日晚間
    係自願接受警方搜索等情，業據被告於警詢時坦承在卷（見
    偵查卷第10頁），復依證人即查獲被告甲○○之桃園縣政府
    警察局平鎮分局偵查隊員警丁○○於原審證稱：伊當日是因
    為有線報說那一帶常常有人交易毒品，因而執行專案、加強
    巡邏，因為看到甲○○於便利商店行蹤可疑，因而上前盤查
    ，對於甲○○是依法行使職權，搜索經過甲○○本人同意等
    語明確（見原審訴字卷第123至124頁、129 頁），並經證人
    即查獲被告甲○○之桃園縣政府警察局平鎮分局偵查隊員警
    陳慶鵠於原審時證稱：當日對甲○○搜索時，有對甲○○表
    明員警身分等語甚詳（見原審訴字卷第190 頁），員警既係
    因接獲線報該處常有毒品交易，為加強查緝，見被告甲○○
    行蹤可疑乃上前盤查，並表明身分，適被告甲○○左手握有
    毒品，經其同意乃搜索扣得附表一編號(一)(二)所示毒品，核與
    盤查過程，尚與司法院大法官第535 號解釋意旨無違，參以
    搜索當日製作之扣押筆錄中，業已載明其執行依據係「依刑
    事訴訟法第131條之1經受搜索人同意執行搜索」，並經被告
    於該記載欄後簽名確認（見偵查卷第48頁），足見本件如附
    表一編號(一)(二)所示之毒品係經被告甲○○同意搜索所得，具
    有證據能力。被告甲○○於原審審理時翻異前詞，改稱並未
    同意警員搜索云云，顯係事後卸責之詞，不足採信。辯護人
    亦辯稱有違法搜索云云，亦無足採。
五、本件認定事實所引用之其他卷內卷證資料（包含文書證據、
    物證等證據），並無證據證明係公務員違背法定程序所取得
    ，被告等於審判程序中復未於言詞辯論終結前表示異議，且
    卷內之文書證據及物證等，亦無顯有不可信之情況與不得作
    為證據之情形，則依刑事訴訟法第159條之5之規定，本件認
    定事實所引用之其他所有文書證據、物證等證據，均有證據
    能力。
貳、實體部分：
一、訊據上訴人即被告乙○○、甲○○均矢口否認有何販賣第一
    級毒品海洛因及第二級毒品甲基安非他命之犯行，被告乙○○另矢口否認有何轉讓第一級毒品海洛因之犯行，被告乙○○辯稱：當天是約好要到丙○○家，伊請甲○○幫伊買飲料
    ，之後警察就到了，伊沒有叫甲○○拿毒品給別人，伊不知
    道甲○○身上的毒品從何而來，當天晚上伊沒有拿海洛因給
    丙○○施用，甲○○所言不實，伊並無轉讓毒品給丙○○云
    云，辯護人為之辯稱：卷內並無購毒者之真實姓名、年籍資
    料，無從確認買者是否確與被告乙○○達成買賣毒品之合意
    ，亦無通訊監察譯文、分裝袋、帳冊等物證明被告乙○○確
    有販賣毒品之行為，且甲○○有施用毒品前科，可能為了減
    輕其刑，因而供稱其身上毒品是乙○○給的，況甲○○與丙○○先後之供述反覆矛盾，互有出入，供述顯然不足採信云
    云；被告甲○○辯稱：96年1 月24日晚上伊有與乙○○一起
    到丙○○家，丙○○說他毒癮發作，伊騎車出去，不知乙○○有無拿毒品給丙○○。伊當天上車警察就過來表明其警察
    身分，伊只有看到警察，伊只記得當天去買飲料，其他的伊
    都不記得了；毒品是員警在伊身上查獲的，後來伊帶警察到
    丙○○家去抓乙○○，伊身上毒品來源伊不清楚云云，辯護
    人為之辯稱：當晚僅在被告甲○○身上扣到毒品，並無其他
    可疑現金、帳冊、磅秤等物，而證人丙○○雖於偵查中表示
    隱約看到被告乙○○拿一包東西給被告甲○○，但無法證明
    該東西即為毒品、為何種毒品，且被告甲○○當日有施用第
    一、二級毒品之情形，扣案毒品可能為被告甲○○自己所施
    用，此外又無監聽譯文、買方證述等其他積極證據證明被告
    甲○○有販賣毒品予第三人之情形，又持有毒品並不等於有
    販賣毒品之事實，僅憑被告甲○○之自白及扣案毒品，即認
    被告甲○○涉有販賣毒品之情事，顯為率斷，且查獲經過是
    否為員警有陷害教唆之情事，不無疑問。況毒品為被告主動
    交出，應構成自首要件云云。
二、惟查：
  (一)乙○○、甲○○共同販賣第一級毒品海洛因及第二級毒品甲
    基安非他命部分：
  1.上開事實，業據證人即同案被告甲○○於警詢及偵查中證稱
    ：於96年1月24日晚間9至10時許，在桃園縣平鎮市○○街10
    9號1 樓早餐店內，綽號「掌櫃」的乙○○將毛重共0.6公克
    之海洛因2 小包及毛重1.1公克之甲基安非他命1小包交給伊
    ，叫伊將上開物品帶到桃園縣平鎮市○○○路旁萊爾富便利
    超商前賣給他留平頭、約160 幾公分、騎摩托車、綽號「冬
    瓜」之朋友，並向他朋友收取這些毒品之對價6 千元，乙○○告訴伊要買的人會自己過來找伊，乙○○將上開毒品交給
    伊時，戊○○、年約20歲綽號「小雅」之女子及丙○○也都
    在場，乙○○原本是要丙○○幫他送貨，但因丙○○精神不
    是很好，因此伊才幫他送貨，伊於同日晚間10時15分，前往
    乙○○所指示之上開地點，尚未將毒品賣給乙○○之朋友前
    ，因形跡可疑，為警盤查，經伊同意搜索身體，警方當場查
    獲伊左手手上之上開海洛因2包、甲基安非他命1包，伊隨即
    主動帶同警方至桃園縣平鎮市○○街109號前伊停放車號5L-
    2192號自小客車，並於該車右前座前擋風玻璃下起獲海洛因
    殘渣袋1 包，該殘渣袋是乙○○於同日晚間8至9時許，在中
    壢市華勛地區（正確地點忘記了）遺留在伊上開自小客車內
    ，此外，伊又主動告訴警方乙○○在桃園縣平鎮市○○街10
    9 號即丙○○住處內，且該址鐵門沒鎖，警方因而帶同伊前
    往該址，然該址因警方前來盤查而為丙○○反鎖，且裡面的
    人因此往樓上逃跑，嗣後經丙○○母親同意警方入內，於隔
    壁樓頂查獲丙○○等語甚詳（見偵查卷第10至14頁、16至17
    頁、58頁、80頁、96頁），嗣於本院審理中仍陳稱：伊有去
    便利商店買香菸及飲料，乙○○交給伊毒品，叫伊拿給一位
    叫冬瓜的，後來警察就來了等語（見本院卷第151 頁）；並
    據證人丙○○證稱：96年1 月24日晚間7至8時許，伊因為毒
    癮發作，因而打電話給綽號「掌櫃」、「阿貴」之乙○○，
    請他拿毒品來救伊，當天乙○○與甲○○、1 名年約20幾歲
    綽號「吉娃娃」之女子及1 名姓名年籍不詳之女子一同到伊
    桃園縣平鎮市○○街109 號住處，甲○○一進門就向伊借機
    車，甲○○說出去一下馬上回來，伊後來有看到乙○○拿一
    包毒品給甲○○，甲○○拿到後就出門，當天晚間10時20分
    許，警方帶同甲○○到伊住處，當時伊正在注射海洛因，因
    此警方請伊開門時，伊沒有開門，並與乙○○及其他2 名女
    子往樓頂跑，後來伊母親同意開門，警方才在隔壁樓頂查獲
    伊等語明確（見偵查卷第30至31頁，96年度毒偵字第805 號
    第35、36頁，原審訴字卷第176至177頁、179至180 頁、182
    至183 頁），復與證人即查獲甲○○之桃園縣政府警察局平
    鎮分局偵查隊警員丁○○於原審證稱：伊於96年1 月24日晚
    上在桃園縣平鎮市○○○路萊爾富超商旁，因為甲○○行蹤
    可疑，因此上前盤查，查獲甲○○左手握有海洛因2 小包，
    重約0.23公克，甲基安非他命1小包，重約1.113公克，查獲
    當時甲○○供稱毒品是綽號「掌櫃」之乙○○給他的，乙○○要他將毒品交給乙○○的朋友並收取6 千元，且甲○○當
    時供稱乙○○在自由街109 號內、該處鐵門沒有上鎖，並帶
    同警方前往上址，但是到達上址時鐵門是上鎖的，裡面的人
    聽到警方開門聲音就往樓上跑等語（見原審訴字卷第121 至
    125 頁）；證人即當時查獲甲○○之桃園縣政府警察局平鎮
    分局偵查隊警員陳慶鵠於原審證稱：伊當時看到甲○○在萊
    爾富超商前東張西望，因而上前盤查，查獲甲○○左手有毒
    品，甲○○主動告知毒品不是他的，是他的朋友要他送出來
    的，又主動帶警方前往自由街109 號並告知鐵門沒有鎖，但
    警方到場時該址小鐵門是鎖住的，有聽到裡面的人跑動的聲
    音等語（見原審訴字卷第191 頁）之查獲情節相符，扣案如
    附表一編號(一)、(二)所示毒品，分別經法務部調查局、行政院
    衛生署管制藥品管理局鑑驗，確含海洛因、甲基安非他命成
    分，亦有法務部調查局96年3月2 日調科壹字第09623016040
    號鑑定書、行政院衛生署管制藥品管理局96年3 月15日管檢
    字第0000000000號鑑定書在卷可考（見偵查卷第82頁、93頁
    ），前開事實，洵可認定。
  2.證人甲○○雖於偵查中改證稱：當天是伊與乙○○要前往丙○○住處，途中「冬瓜」打電話給乙○○，因為乙○○在開
    車，因此由伊接聽，伊就與「冬瓜」約在便利商店門口，「
    冬瓜」告訴伊他開一臺TOYOTA的車，之後到丙○○住處，乙○○就交給伊一包衛生紙包的東西，並且拿200 元要伊去便
    利商店買香菸及飲料，伊之後碰到「冬瓜」並上他的車，他
    說毒品呢，伊就把衛生紙打開，他說他是警察，伊就被抓了
    云云（見偵查卷第110 頁），惟其於原審訊問時無法解釋身
    上毒品從何而來（見原審訴字卷第58頁），又於原審審理時
    證稱：當天到萊爾富超商前面車上的人，是證人丁○○的同
    事，證人的同事在電話中告訴伊他是伊姊姊的朋友，伊想要
    帶證人的同事到丙○○住處聊天，但伊上車之後證人的同事
    沒經過伊同意就直接對伊搜身云云（見原審訴字卷第131 頁
    ），再於本院準備程序中先稱伊不清楚身上之毒品那裡來等
    語（見本院卷第76頁反面），嗣又供承毒品確係被告乙○○
    交給伊要伊拿給名叫「冬瓜」之人，後來一部車子問伊東西
    呢，伊把東西拿給他，後來警察就來了，伊碰到陳慶鵠時，
    主動告知毒品不是伊的（見本院卷第151 頁），其就當天為
    何前往萊爾富超商、毒品從何而來、伊上車後究係自己交付
    毒品或未經同意遭搜索等情，所述前後不一。參以被告乙○○於偵查中陳稱：當天伊與甲○○有一起到丙○○住處，是
    由甲○○開車云云（見偵查卷第114 頁）；於原審訊問時證
    稱：查獲當時伊是要去甲○○家裡，因為不知道甲○○家在
    哪裡，才請甲○○帶伊去云云（見原審審訴字卷第74頁），
    就當天其與證人甲○○究竟要前往何處、由何人開車前往丙○○住處一節，所述與乙○○之證詞相互矛盾。此外，證人
    甲○○之警詢內容，具有較為可信之特別情況，而其偵訊內
    容並無顯有不可信之情況，業如前述，況甲○○嗣於本院審
    理中，亦供承毒品確係被告乙○○交給伊要伊拿給名叫「冬
    瓜」之人等語明確，證人甲○○嗣後於偵查中及原審翻異前
    詞，臨訟卸責並為有利於被告乙○○之證言，難認可採。
  3.證人丙○○雖於原審改稱：伊於當日並沒有看到乙○○有拿
    東西給甲○○，伊不記得於警詢時是如何說的云云（見原審
    訴字卷第181 頁），然其於警詢時已明確證述伊後來有看到
    乙○○拿一包毒品給甲○○，甲○○拿到後就出門等語（見
    偵查卷第31頁），且與甲○○前開所述均能相互佐證，堪可
    信實，其嗣後無端翻異，應係事後迴護被告而為有利於被告
    乙○○、甲○○之證詞，亦難遽採。
  4.另辯護人為被告甲○○辯護稱：本件查獲經過可能為員警陷
    害教唆云云，按所謂「陷害教唆」，係指犯罪行為人原不具
    犯罪之故意，純因司法警察之設計教唆，始萌生犯意，進而
    著手實行犯罪構成要件行為（最高法院92年度臺上字第4558
    號判決參照），而本件被告甲○○之查獲經過，依證人丁○○、陳慶鵠所述員警係接獲現報常有人在該處交易毒品，因
    而執行專案、加強巡邏，而在該處看到甲○○行蹤可疑，乃
    上前盤查，而查獲甲○○手上握有海洛因及安非他命毒品，
    等待買方交易等情以觀，被告甲○○係因在該處等待與他人
    交易毒品形跡可疑乃遭員警查獲，並非因員警設計教唆，始
    萌販毒之犯意，顯與陷害教唆之情有別。另辯護人爭執證人
    丁○○於原審中自承查獲甲○○前，就有接獲掌櫃的線報，
    已知其地址及姓名為乙○○等語（見原審卷第121 頁），然
    證人丁○○並非因掌握被告乙○○之犯罪事證，設計教唆被
    告乙○○販賣毒品，始查獲甲○○在該處等待交易毒品，是
    前開證人丁○○之證述，尚難執為有利被告之認定。再辯護
    人復執原審書記官與員警陳慶鵠間電話記錄查詢表，爭執陳
    慶鵠已表明係員警去電把甲○○約出來，而加以逮捕等情（
    見原審卷第91頁），然證人陳慶鵠於原審已明確證稱：查獲
    之前並無鎖定甲○○，電話記錄所載可能是書記官會錯意，
    伊當時不是這樣說，書記官說是甲○○說是警方將他釣出來
    的，伊於電話中是說不記得本件之查獲經過，就算是警察將
    他釣出來，這樣是否算是釣魚，書記官答覆說這是法官裁決
    的，而非說本件是釣魚等語（見原審卷第190 頁），且證人
    陳慶鵠前開電話內容，亦與被告甲○○所承係因其形跡可疑
    遭警盤查，始遭查獲之經過不符，且證人丁○○亦於原審證
    稱：警方不可能打電話約甲○○出來，再當場加以逮捕，若
    有這種情況，伊也不會故意隱瞞，當天是因為接獲線報，有
    人從事毒品交易，加強巡邏，因而查獲等語明確（見原審卷
    第125至126頁、129至130頁），是辯護人爭執員警陳慶鵠於
    電話記錄查詢表中已表明係員警去電把甲○○約出來，而加
    以逮捕云云，顯有誤會。從而，本件係因被告甲○○形跡可
    疑，警方因而上前盤查，並無陷害教唆之情形，應堪認定，
    辯護人上揭辯解，洵不足取。
  5.復查，海洛因及甲基安非他命均屬毒品之違禁物品，政府查
    緝甚嚴，對於販賣海洛因及甲基安非他命者尤須科以重度刑
    責，販賣海洛因及甲基安非他命既係違法行為，當非可公然
    為之，亦無公定價格，且分裝容易，份量亦可增減，而每次
    買賣之價量，亦可能隨時依雙方關係深淺、資力、需求量及
    對行情之認知、來源是否充裕、品質是否較佳、查緝是否嚴
    謹、購買者被查獲時供述購買對象之可能風險之評估等情形
    ，而異其標準，非可一概而論；又購買毒品者通常亦無法探
    知販毒者賺取利潤幾何，是販賣毒品之利得，除被告坦承犯
    行或價量俱臻明確外，委難察得實情。倘被告始終不願供出
    利得若干，或片面供述不實之取得毒品價格，即無從以販賣
    罪名相繩，又豈是事理之平。本件被告2 人否認犯罪，以致
    無從計算被告之實際利得，但販賣第一級毒品海洛因之法定
    刑為死刑或無期徒刑，販賣第二級毒品甲基安非他命之法定
    刑則為無期徒刑或7 年以上有期徒刑，苟非確有利益可圖，
    衡情被告2 人應無甘冒重罪風險，鋌而走險與他人為毒品交
    易之理，被告2人主觀上具有營利之意圖，至為灼然。
  6.綜上，被告乙○○、甲○○共同販賣第一級毒品海洛因及第
    二級毒品甲基安非他命，惟未及交付買方即遭警查獲未能遂
    行之犯行，已足認定。
  (二)被告乙○○轉讓第一級毒品海洛因部分：
  1.上開事實，業據證人甲○○於警詢、偵查及原審中證稱當天
    是因為丙○○打電話給乙○○請乙○○拿藥給他解癮、去救
    他，救他是指海洛因毒癮發作，伊才跟乙○○及2 名女子前
    往桃園縣平鎮市○○街109 號丙○○住處，伊有看到丙○○
    將注射針筒拿出來放在桌上，伊有看到乙○○拿海洛因給丙○○施用等語甚詳（見偵查卷第14頁、58頁、80頁、110 頁
    ，原審訴字卷第188 頁），並據證人丙○○於警詢及偵查中
    證稱：96年1 月24日晚間7至8時許，伊因為毒癮發作，因而
    打電話給乙○○，請他拿毒品來救伊，當天乙○○有給伊毒
    品海洛因，沒有向伊拿錢，伊當天有將乙○○給伊的毒品海
    洛因放入針筒內注射等語明確（見偵查卷第31至33頁、95至
    96頁，96年度毒偵字第805號第35 頁），此外，丙○○於96
    年1 月25日為警採尿送驗結果，亦呈鴉片類陽性反應，有桃
    園縣政府警察局平鎮分局被採尿人姓名編號對照表、臺灣檢
    驗科技股份有限公司濫用藥物尿液檢驗報告各乙紙在卷可稽
    （見原審訴字卷第169-170頁），前開事實，應可認定。
  2.證人丙○○雖於原審時改證稱：伊當天施用的海洛因不是乙○○給伊的，伊是讓中壢真實姓名年籍不詳綽號「貓仔」的
    人送來給伊的，伊在檢察官訊問時說綽號「阿貴」之乙○○
    當天拿海洛因給伊，事實上伊當天是要乙○○帶伊去找「貓
    仔」拿海洛因，順便看乙○○有沒有海洛因，但是乙○○拖
    到伊拿到藥之後才到，沒有拿海洛因給伊云云（見原審訴字
    卷第177至179頁），然其於警詢時已明確證稱伊因為毒癮發
    作，而打電話給被告乙○○，經乙○○無償轉讓毒品海洛因
    ，供其施用解毒癮等情明確（見偵查卷第31至33頁，96年度
    毒偵字第805號第35 頁），復與證人甲○○之證述互核一致
    ，堪可信實。其嗣後翻異前詞，否認被告乙○○有無償轉讓
    毒品予伊之犯行，應係事後迴護被告乙○○之詞，尚難遽信
    。
  3.從而，被告乙○○轉讓第一級毒品海洛因之犯行，已足認定
    。
  (三)至被告乙○○雖聲請傳喚證人甲○○、丙○○二人，欲證明
    被告並未交付毒品予渠等，然證人甲○○、丙○○已經原審
    傳喚或改以證人身分具結後，就前開犯罪事實經過詳為證述
    ，並行交互詰問程序，被告乙○○請求再為傳喚，核無調查
    之必要。另被告甲○○雖請求傳喚證人林慶欣到庭，欲證明
    丁○○等人確係以陷害教唆方式查獲本案及被告主動交付毒
    品之經過；被告乙○○表示願接受測謊，請求查驗毒品指紋
    等節，然因本件事證已明，且被告甲○○並非經員警陷害教
    唆方式查獲，亦如前述，被告等人前開調查證據之請求，亦
    無調查之必要，附此敘明。綜上，本件事證明確，被告2 人
    前揭犯行，堪予認定，自應依法論科。
三、核被告乙○○、甲○○所為，均係犯毒品危害防制條例第 4
    條第1 項、第6 項之販賣第一級毒品未遂罪及同條例第4 條
    第2項、第6項之販賣第二級毒品未遂罪（檢察官就被告所犯
    法條漏引毒品危害防制條例第4條第6項未遂規定），被告乙○○另犯毒品危害防制條例第8條第1項之轉讓第一級毒品罪
    。被告2 人販賣第一級海洛因、第二級毒品甲基安非他命及
    被告乙○○轉讓第一級毒品海洛因，持有第一級、第二級毒
    品之低度行為，應為販賣、轉讓之高度行為所吸收，均不另
    論罪。被告2 人間，就上開販賣第一級、第二級毒品未遂犯
    行間，有犯意聯絡及行為分擔，為共同正犯。另被告2 人以
    一行為同時販賣第一級及第二級毒品，係一行為同時觸犯數
    罪名，為想像競合犯，亦應依刑法第55條前段之規定，從一
    重之販賣第一級毒品罪處斷。被告乙○○所犯販賣第一級毒
    品及轉讓第一級毒品2 罪，犯意各別，行為互殊，應予分論
    併罰。又被告乙○○曾受事實欄所載之徒刑執行完畢，此有
    臺灣高等法院被告前案紀錄表1 份供參，其受徒刑之執行完
    畢，於5 年內故意再犯本件有期徒刑以上之罪，為累犯，應
    依刑法第47條第1 項規定，加重其刑，惟上開販賣第一級及
    第二級毒品罪之法定本刑為死刑、無期徒刑部分，依法不得
    加重，僅就有期徒刑及得併科之罰金刑部分加重其刑。另被
    告2 人販賣毒品之犯行，雖已著手販賣行為，惟未完成交易
    ，為未遂犯，應依刑法第25條第2 項之規定按既遂犯之刑減
    輕之。又被告2 人販賣海洛因之數量微少，而毒品危害防制
    條例第4條第1項之販賣第一級毒品罪之法定刑為死刑或無期
    徒刑，自有法重情輕、堪予憫恕之情，均依刑法第59條規定
    酌量減輕其刑，以求量刑之妥適平衡，並就上開刑之加重及
    減輕，依法先加後減之。
四、原審以被告2人犯行事證明確，依毒品危害防制條例第4條第
    1項、第2項、第6項、第8條第1項，刑法第25條第2項、第47
    條第1項、第55條前段、第59條之規定，審酌被告2人視政府
    反毒政策及宣導如無物，意圖營利而販賣第一級毒品海洛因
    、第二級毒品甲基安非他命給他人施用，被告乙○○另轉讓
    第一級毒品海洛因予他人施用，影響所及，非僅他人之生命
    、身體將可能受其侵害，社會、國家之法益亦不能免，為害
    之鉅，當非個人一己之生命、身體法益所可比擬，自應嚴厲
    規範，且被告2人於審理時均仍飾詞圖卸其責，所為本應受
    有相當程度之刑事非難，惟另考量本件販賣毒品部分係由被
    告乙○○與冬瓜談妥交易內容，再指示甲○○交付毒品予冬
    瓜並收取價金，及本件經查獲之販賣、轉讓次數及數量均屬
    有限，暨偵查檢察官及蒞庭檢察官固就被告2 人具體求處無
    期徒刑，惟經審酌被告2 人上開犯罪情節、次數、犯後態度
    及前揭各情，認上開求刑尚有未洽等一切情狀，酌情就被告
    乙○○、甲○○共同販賣第一級毒品未遂之犯行，分別量處
    有期徒刑10年、9 年；另就被告乙○○轉讓第一級毒品之犯
    行，量處有期徒刑1年4月，又被告乙○○係於96年4 月24日
    以前犯轉讓第一級毒品之罪，合於中華民國96年罪犯減刑條
    例之規定，應依該條例第2條第1項第3款之規定減其宣告刑2
    分之1，為有期徒刑8月，並與前開犯行，定其應執行刑為有
    期徒刑10年4 月。又扣案如附表一編號(一)、(二)所示之海洛因
    、甲基安非他命，係毒品危害防制條例所規定之第一級、第
    二級毒品，應依毒品危害防制條例第18條第1 項前段之規定
    ，宣告沒收銷燬之；扣案如附表一編號(三)、(四)所示之物為盛
    裝上揭海洛因之包裝袋，具有防止毒品裸露、逸出及潮濕之
    功用，並便於攜帶，為被告所有供本案犯罪所用之物，均應
    依同條例第19條第1 項規定宣告沒收。至如附表二所示扣案
    物，並無證據證明供前揭犯罪之用，亦無證據證明係違禁物
    ，爰不為沒收之諭知。經核其認事用法，並無違誤，量刑尚
    稱允適，應予維持。
五、被告2 人上訴意旨，仍執陳詞否認犯行，並未提出其他積極
    事證，僅空言指摘原判決不當，為無理由，均應駁回。至被
    告甲○○辯護人另辯稱被告甲○○係主動告知毒品，應符合
    自首規定云云，然查，本件被告甲○○自警詢至原審判決中
    均未曾主張伊屬自首，且刑法第62條所謂自首，係指犯人在
    其犯罪未發覺前，向該管公務員申告自己之犯罪事實，而自
    願接受裁判而言。所謂發覺，固非以有偵查犯罪職權之機關
    或人員確知其犯罪無誤為必要，只須有確切之根據得為合理
    之可疑者，即足當之（最高法院26年度渝上字第1839號、72
    年度台上字第641號判例參照），而被告甲○○於96年1月24
    日晚間10時15分許，按被告乙○○之指示，至桃園縣平鎮市
    ○○○路旁萊爾富便利超商前等待買主「冬瓜」之人前來交
    易，因員警見其行跡可疑進行盤查，乃坦承販賣第一級、第
    二級毒品犯行，並經被告自願同意受搜索後，於其左手查扣
    附表一編號(一)(二)所示之毒品，是被告甲○○既係因行跡可疑
    遭警盤查，而經警查悉其共同販賣毒品之犯行，已與自首要
    件不符，被告甲○○辯護人辯稱被告甲○○係主動交付毒品
    ，有自首減刑之適用云云，顯有誤會，附此敘明。
據上論斷，應依刑事訴訟法第368條，判決如主文。
本案經檢察官劉惟宗到庭執行職務。
中    華    民    國    98    年    8     月    31    日
                  刑事第十庭審判長法  官  楊炳禎
                                  法  官  陳春秋
                                  法  官  李春地
以上正本證明與原本無異。
如不服本判決，應於收受送達後10日內向本院提出上訴書狀，其
未敘述上訴之理由者並得於提起上訴後10日內向本院補提理由書
（均須按他造當事人之人數附繕本）「切勿逕送上級法院」。
                                  書記官  蘇秋
中    華    民    國    98    年    9     月    4     日
附錄論罪科刑法條
毒品危害防制條例第4條第1項、第2項
製造、運輸、販賣第一級毒品者，處死刑或無期徒刑；處無期徒
刑者，得併科新臺幣2千萬元以下罰金。
製造、運輸、販賣第二級毒品者，處無期徒刑或7 年以上有期徒
刑，得併科新臺幣1千萬元以下罰金。
毒品危害防制條例第8條
轉讓第一級毒品者，處1年以上7年以下有期徒刑，得併科新臺幣
1百萬元以下罰金。
轉讓第二級毒品者，處6月以上5年以下有期徒刑，得併科新臺幣
70萬元以下罰金。
轉讓第三級毒品者，處3 年以下有期徒刑，得併科新臺幣30萬元
以下罰金。
轉讓第四級毒品者，處1 年以下有期徒刑，得併科新臺幣10萬元
以下罰金。
前四項之未遂犯罰之。
轉讓毒品達一定數量者，加重其刑至二分之一，其標準由行政院
定之。
附表一
┌──┬────────┬────────────┐
│編號│扣案物          │備註                    │
├──┼────────┼────────────┤
│(一)  │海洛因，合計淨重│法務部調查局96年3 月2 日│
│    │0.23公克。      │調科壹字第09623016040 號│
│    │                │鑑定書                  │
├──┼────────┼────────────┤
│(二)  │甲基安非他命，驗│行政院衛生署管制藥品管理│
│    │餘毛重1.108公克 │局96年3 月15日管檢字第  │
│    │                │0000000000號鑑定書      │
├──┼────────┼────────────┤
│(三)  │上開編號(一)海洛因│                        │
│    │外包裝2個       │                        │
├──┼────────┼────────────┤
│(四)  │上開編號(二)甲基安│                        │
│    │非他命外包裝1個 │                        │
└──┴────────┴────────────┘
附表二
┌──┬────────┐
│編號│扣案物          │
├──┼────────┤
│(一)  │ 殘渣袋1個      │
└──┴────────┘


司法院資訊處製作；財團法人民間司法改革基金會備份。
